臺北高等行政法院判決
                                    110年度交上字第279號
上  訴  人  交通部公路總局新竹區監理所                 
代  表  人  吳季娟（所長）
被  上訴人  劉鴻勳                                      
上列當事人間交通裁決事件，上訴人對於中華民國110年8月16日
臺灣新竹地方法院110年度交字第79號行政訴訟判決，提起上訴
，本院判決如下：
    主  文
原判決廢棄，發回臺灣新竹地方法院行政訴訟庭。
    理  由
一、被上訴人駕駛訴外人羅○○所有車號000-0000號自用小客車（
    下稱系爭車輛），於原判決附表所示違規時間，將系爭車輛
    停放在新竹市○○區○○路0段人行道（下稱系爭人行道）上，
    遭民眾拍照向新竹市警察局第三分局檢舉，經該局員警認定
    被上訴人有「在人行道臨時停車」之違規事實，填製舉發違
    反道路交通管理事件通知單逕行舉發。嗣被上訴人向上訴人
    提出申訴，上訴人仍認被上訴人有上開違規行為，依道路交
    通管理處罰條例第55條第1項第1款、第85條之規定，以原判
    決附表所示之違反道路交通管理事件裁決書（下合稱原處分
    ）裁處被上訴人罰鍰各新臺幣（下同）600元。被上訴人不
    服，提起行政訴訟，經原判決撤銷原處分，上訴人不服，遂
    提起本件上訴。
二、被上訴人起訴主張及訴之聲明、上訴人在原審的答辯及聲明
    ，除後述事項外，均引用原審判決書所載。　　
三、原判決將原處分撤銷，係以：系爭人行道既係地方機關鋪設
    道路時所設置，且實際上亦供公共使用，以利行人通行，即
    符合道路交通管理處罰條例第3條第3款所定「人行道」之要
    件，而人行道為專供行人通行之通道，不得臨時停車，是除
    非經主管單位以標誌或標線明白告示准允停車外，否則用路
    人皆不得擅將車輛停放其上，此乃參與用路之大眾有義務知
    悉並遵行之事項，被上訴人既為領有合格駕駛執照之人，對
    於人行道之設置目的及使用限制此一重要交通規則，當不可
    諉為不知。從而，系爭人行道既未經主管機關劃設車格准允
    停車，即屬禁止臨時停車之處所，被上訴人將系爭車輛停放
    於系爭人行道上，且時間長達10餘日，足認被上訴人確有在
    如附表所示禁止臨時停車處所停車之違規事實無訛。被上訴
    人雖違規將系爭車輛停置於系爭人行道上，惟於上開期間內
    均未曾移動過系爭車輛等情，此為兩造所不爭執，雖上訴人
    抗辯本件數次違規時間不同，自難涵攝於「一行為」範圍之
    內云云。然查，依據之民眾前後7次檢舉相片交互比對查看
    ，可知本件數次檢舉違規時間雖均相隔1日以上，惟系爭車
    輛均係斜插於位於路口之系爭人行道上，車輛所置放之角度
    及所在位置均屬相同無異，堪信被上訴人於上開期間內均未
    曾移動過系爭車輛情事為真。再仔細觀諸上開舉發相片，亦
    清楚可見系爭車輛於附表所示違規時間，其車燈均全未開啟
    ，車門、車窗亦均為緊閉，車旁亦無有上下人、客或裝卸物
    品之情狀，足見系爭車輛於附表所列各次違規時間並無「保
    持立即行駛之狀態」，亦無為上、下人、客或裝卸物品等符
    合一般社會通念所能容忍臨時停車之便宜情事存在，核無可
    認屬於道路交通管理處罰條例第3條第10款、第55條第1項第
    1款另定之「臨時停車」情形至明。從而，被上訴人在禁止
    臨時停車處所停車雖有違法不當，然原處分漏未審酌前開情
    事而誤認本件違規事實為「在人行道臨時停車」，進而援引
    道路交通管理處罰條例第55條第1項第1款規定予以裁處，核
    有違誤，自屬無可維持，故仍應認被上訴人請求撤銷原處分
    為有理由而應予准許等詞，為其判斷之基礎。
四、本院查：
（一）按行政訴訟法第105條第1項規定：「起訴，應以訴狀表明
      下列各款事項，提出於行政法院為之：一、當事人。二、
      起訴之聲明。三、訴訟標的及其原因事實。」次按同法第
      125條第1項、第2項、第3項規定：「（第1項）行政法院
      應依職權調查事實關係，不受當事人主張之拘束。（第2
      項）審判長應注意使當事人得為事實上及法律上適當完全
      之辯論。（第3項）審判長應向當事人發問或告知，令其
      陳述事實、聲明證據，或為其他必要之聲明及陳述；其所
      聲明或陳述有不明瞭或不完足者，應令其敘明或補充之。
      」第189條第1項規定：「行政法院為裁判時，應斟酌全辯
      論意旨及調查證據之結果，依論理及經驗法則判斷事實之
      真偽。……。」準此，行政法院應依職權調查事實關係，不
      受當事人主張之拘束，並應行使闡明權，使當事人得為事
      實上及法律上適當完全之辯論，及令其陳述事實、聲明證
      據，或為其他必要之聲明及陳述；其所聲明或陳述有不明
      瞭或不完足者，應令其敘明或補充之。再按除別有規定外
      ，法院不得就當事人未聲明之事項為判決，此觀行政訴訟
      法第218條準用民事訴訟法第388條規定甚明。是行政法院
      不得就當事人未聲明事項為判決。而所謂「聲明」乃當事
      人請求法院為如何裁判之意思表示，其內容必須具體、明
      確。又行政法院之判決，應本於當事人之聲明為之；申言
      之，行政法院之判決僅得於當事人聲明之範圍為限，不得
      反於其意思，就當事人未經聲明之事項為判決，否則即屬
      違法之訴外裁判。
（二）查被上訴人於原審起訴時，其起訴狀記載訴之聲明為「原
      處分修正。訴訟費用由被告負擔。」並於理由欄說明被上
      訴人經民眾檢舉共7次，分別裁處罰鍰各600元，被上訴人
      認有違規事實，願為此同一行為繳付1次罰鍰600元，請原
      審法院修正原處分至1次罰等語(見原審卷第17頁、第19至
      21頁)。依此，被上訴人於原審起訴之聲明「原處分修正
      」，並不具體明確，且對照其理由所述，被上訴人尚非請
      求撤銷如原判決附表所示全部7次之裁決處分。原審未究
      明被上訴人聲明所指「原處分修正」之真意，並行使闡明
      權令被上訴人為適當之聲明，逕於原判決記載被上訴人聲
      明為「原處分撤銷」(見原判決第2頁)，復於論斷後，以
      上揭理由認上訴人所為全部7次之裁決處分均有違誤，而
      於主文諭知「原處分撤銷」，自有未盡闡明義務及就當事
      人未聲明事項為判決之違法。
五、從而，原判決既有如上所述違背法令事由，上訴論旨雖未指
    摘及此，然本院調查原判決是否違背法令，不受上訴理由拘
    束（行政訴訟法第237條之9第2項準用第236之2第3項，再準
    用第251條第2項規定參照）。是上訴人求予廢棄原判決，為
    有理由，爰將原判決廢棄，由原審另為適法之裁判。
六、結論：本件上訴有理由，判決如主文。
中　　華　　民　　國　　111 　年　　10　　月　　31　　日
   　　　　　　　   臺北高等行政法院第三庭
                              審判長法  官　 高愈杰
                          　　      法  官　 孫萍萍
                                    法  官　 李君豪
上為正本係照原本作成。
不得上訴。
中　　華　　民　　國　　111 　年　　10　　月　　31　　日
                                    書記官   樓琬蓉